【裁判字號】    98,再易,2
【裁判日期】    980122
【裁判案由】    侵權行為損害賠償
【裁判全文】
臺灣高等法院臺中分院民事判決           98年度再易字第2號
再審原告      丙○○
法定代理人    乙○○
              甲○
再審被告      丁○○
兼法定代理人  戊○○
              己○○
上列當事人間因侵權行為損害賠償事件，再審原告對於中華民國
97年11月12日本院97年度上易字第309號確定判決提起再審，本
院判決如下：
    主  文
再審之訴駁回。
再審訴訟費用由再審原告負擔。
    事 實 及 理 由
一、本件再審理由略為：
    前程序本院確定判決有民事訴訟法第496條第1項第13款及第
    497條規定之再審事由：
  (一)按前審疏未審酌兩造不爭執之事實再審原告丙○○與再審被
    告丁○○於民國96年ll月17日在彰化縣和仁國小校園內，因
    再審原告丙○○拾獲園遊券，再審被告丁○○欲再審原告將
    園遊園券給他，再審原告拒絕，兩人因而拉扯，之後再審原
    告跌倒。」之事証，且再審被告在前審之台中地院開庭時已
    自認，係不爭之事實，則再審原告在本件所受傷害，係因再
    審被告丁○○欲搶奪再審原告手中之園遊券，才發生拉扯，
    才造成再審原告受傷，再審被告最少已有過失行為，其間已
    具有相當因果關係，故再審被告丁○○應負賠償責任，則原
    審判決竟疏未審酌，則已有民事訴訟法第497條之「如就足
    以影響於判決之重要證物漏未斟酌」之再審事由，爰提起再
    審。
  (二)再審被告丁○○對再審原告之搶奪行為，學校、及司法單位
    均未給予適當之處罰，亦未判決應賠償予受害學生，則再審
    原告所受損害，如何獲得彌補。況再審被告丁○○，明知再
    審原告丙○○因車禍受傷坐立不穩，且導師已在班上交待，
    不能對再審原告有推擠等行為，再審被告明知此事，仍然搶
    奪再審原告手中園遊券，則再審被告丁○○為何不具過失行
    為，疏未審酌，已有民事訴訟法第496條第1項第13款及497
    條之「如就足以影響於判決之重要證物漏未斟酌」之再審事
    由，爰提起再審。
  (三)本件再審被告丁○○搶奪再審原告丙○○手上之園遊券，導
    致丙○○跌倒，係不爭之事實，則不論丁○○有無動腳將丙
    ○○絆倒，及如何自何角度絆倒，因丁○○搶奪梁激彰園遊
    券係事實，則丙○○跌倒受傷，與丁○○故意搶奪間，即有
    相當因果關係，則不論丁○○係「故意」或「過失」讓丙○
    ○跌倒，均應負責，故本件再審被告應負賠償責任。
  (四)再審聲明:
  1.原確定判決廢棄，再審被告應連給付再審原告新台幣547,
    772元、及自起訴繕本送達再審被告翌日起至清償日止(按以
    送達最後一位被告為準)，按年息百分之五計算之利息。
  2.再審訴訟費用、及前審第一、二審訴訟費用均由再審被告負
    擔。
二、再審被告方面：本件未經言詞辯論，再審被告亦未提出書狀
    作何聲明或陳述。
三、本院依職權調閱本院九十七年度上易字第三○九號確定判決
    相關之民事卷宗。
四、按民事訴訟法第496條第1項第13款所謂當事人發見未經斟酌
    之證物，係指前訴訟程序事實審之言詞辯論終結前已存在之
    證物，因當事人不知有此，致未經斟酌，現始知之者而言。
    若在前訴訟程序事實審言詞辯論終結前，尚未存在之證物，
    本無所謂發見，自不得以之為再審理由，最高法院29年度上
    字第1005號判例參照。次按依第466條不得上訴於第三審法
    院之事件，除前條規定外，其經第二審確定之判決，如就足
    以影響於判決之重要證物漏未斟酌者，亦得提起再審之訴，
    民事訴訟法第497條定有明文。而關於所謂「重要證物漏未
    斟酌」，為此證物為當事人於前訴訟程序業已提出，第二審
    確定判決漏未於判決理由中斟酌者而言，簡言之，需該項證
    物若經斟酌足以動搖原確定判決基礎、足以影響原確定判決
    之結果及事實之認定而言，故若縱經斟酌亦不足以影響原判
    決之內容，或原判決曾於理由中說明其為不必要證據者，均
    與本條規定之要件不符，民事訴訟法第497條定有明文。
五、經查，本件再審原告指稱再審被告在前審之台中地院開庭時
    已自認，係不爭之事實，則再審原告在本件所受傷害，係因
    再審被告丁○○欲搶奪再審原告手中之園遊券，才發生拉扯
    ，才造成再審原告受傷，再審被告最少已有過失行為，其間
    已具有相當因果關係，且再審被告丁○○，明知再審原告丙
    ○○因車禍受傷坐立不穩，且導師已在班上交待，不能對再
    審原告有推擠等行為，再審被告明知此事，仍然搶奪再審原
    告手中園遊券，則再審被告丁○○為何不具過失行為，疏未
    審酌。經查：本院於原審確定判決中已充分論述再審被告之
    行為是否具有侵權行為之故意、過失之認定依據，此有前訴
    訟程序卷附可稽，是該筆證據資料於前訴訟程序事實審言詞
    辯論終結前已存在，並已提出於法院而受斟酌，顯與當事人
    不知此證據而未提出、未即受法院斟酌之再審事由無涉，再
    審原告指摘原確定判決有民事訴訟法第496條第1項第13款及
    第497條之再審事由，實非可採納。
六、綜上所述，再審原告之訴關於主張原確定判決有民事訴訟法
    第496條第1項第13款、第497條部分，為無理由，應予駁回
    ；又再審之訴顯無再審理由者，得不經言詞辯論，以判決駁
    回之，民事訴訟法第502條第2項定有明文。本件再審原告主
    張本院97年度上易字第309號確定判決有發現發見未經斟酌
    之證物，顯非可採，已如前述。從而，其執此依民事訴訟法
    第496條第1項第13款及同法第497條提起本件再審之訴，顯
    無再審理由，爰不經言詞辯論，以判決駁回之。
五、據上論結，本件再審之訴部分不合法、部分無理由，爰依民
    事訴訟法第502條、第78條、判決如主文。
中    華    民    國    98    年    1     月    22    日
                  民事第五庭    審判長法  官  林陳松
                                      法  官  古金男
                                      法  官  鄭金龍
以上正本係照原本作成。
不得上訴。
                                      書記官  陳振海
中    華    民    國    98    年    1     月    22    日
                                                      Ｅ


司法院資訊處製作；財團法人民間司法改革基金會備份。
